臺灣高等法院刑事判決　　　　　　　　94年度上訴字第1934號
上　訴　人
即　被　告　甲○○
選任辯護人　張泰昌　律師
上列上訴人因公共危險案件，不服臺灣板橋地方法院94年度訴字
第230號，中華民國94年4月12日第一審判決（起訴案號：臺灣板
橋地方法院檢察署93年度偵字第18156號 ），提起上訴，本院判
決如下：
    主  文
原判決撤銷。
甲○○放火燒燬他人所有之鞋櫃壹只，致生公共危險，處有期徒
刑壹年貳月。
扣案之口罩壹個、打火機壹個、牛奶瓶壹個，均沒收。
    事  實
一、甲○○為臺北縣永和市○○路五二八九號四樓之十三之住戶
    ，因認為該棟大樓之同號五樓之十四住戶發出聲響過大，心
    生不滿，竟基於放火燒燬該址住戶乙○○所有物品之犯意，
    先於民國（下同）九十三年十一月七日晚間七時許，前往乙
    ○○住處大門前之走道查看週遭環境，迨翌日凌晨四時許，
    在其住處內將自身平日騎乘機車所備置之汽油約一公升倒入
    其所有之二公升容量鮮奶瓶內，再身著上衣一件、長褲一件
    ，穿戴運動鞋一雙、口罩一個，持上開內裝汽油之鮮奶瓶及
    其所有之打火機一個，前往乙○○住處大門前，將該鮮奶瓶
    內之汽油澆灑於乙○○所有置於該址大門旁之鞋櫃上，並以
    其所有之打火機點火引燃該鞋櫃之外層及櫃門（二扇），使
    該只鞋櫃因外層及櫃門遭火勢焚燒損壞而達於不堪使用之燒
    燬程度，其間，該火勢引發濃煙啟動該大樓消防警鈴，乙○
    ○聽聞消防警鈴聲至其住處大門口查看，見狀旋持滅火器衝
    出大門外撲滅該火勢，同時委託其母報請臺北縣政府消防局
    派員前往處理，始未釀致重大災害。嗣乙○○持其住處大門
    口上方之監視器錄影帶向警方報案後，經警循線查悉上情，
    在甲○○住處，取出其所有放火時所穿著之上衣一件、長褲
    一件、運動鞋一雙，及其所有實施放火行為所用之口罩一個
    、打火機一個、牛奶瓶一個，並扣押之。
二、案經臺北縣政府警察局永和分局報請臺灣板橋地方法院檢察
    署檢察官偵查起訴。
    理  由
一、上揭事實，業據上訴人即被告甲○○於警詢、偵查、原審及
    本院審理時坦承不諱，核與證人即被害人乙○○、臺北縣政
    府警察局消防局調查科科員吳柏翰、臺北縣政府消防局第一
    大隊永利分隊消防員黃致瑋於原審審理時證述之情節相符，
    並有搜索扣押筆錄一份、扣押物品目錄表一份、照片二十六
    幀、臺北縣政府消防局九十三年十一月二十四日北消調字第
    ０九三００三七二０五號函文影本一份、臺北縣政府消防局
    火災原因調查報告書一份附卷可稽，堪信被告上開自白確與
    事實相符，且被告既於公眾往來通行之大樓內部走道放火焚
    燬他人住處前之鞋櫃，其放火行為顯已達於「致生公共危險
    」之程度。綜上，本案事證明確，被告犯行堪以認定。
二、核被告所為，係犯刑法第一百七十五條第一項之放火燒燬他
    人所有物品罪，其放火燒燬他人所有物品之罪質，原即含有
    毀損性質在內，自無兼論毀損罪之餘地。公訴人雖認被告係
    涉犯刑法第一百七十三條第三項、第一項之放火燒燬現供人
    使用住宅未遂罪嫌。惟查：被告自始即堅陳其當時僅欲放火
    燒燬上開鞋櫃，並無放火燒燬住宅之意思等語，參諸被告本
    身即居住於其放火地點之同棟大樓內，其放火時僅澆灑汽油
    上開鞋櫃，嗣亦僅點火焚燒該只鞋櫃等情，則被告當時在主
    觀上是否確具有放火燒燬住宅之直接故意，或其主觀上是否
    確有縱令延燒燒燬該處住宅亦不違反本意之情形，均有產生
    合理懷疑之餘地，且客觀上並無積極確切之證據足資證明被
    告放火燒燬上開鞋櫃確有延燒燒燬該處住宅之可能，再經原
    審依職權補充訊問證人乙○○暨依職權傳喚人黃致瑋、吳柏
    翰到庭訊問（再遞由辯護人及檢察官詰問）查證結果（見原
    審卷第四十一頁至第四十二頁、第四十五頁至第四十九頁）
    ，仍無法形成本件被告放火行為在客觀有延燒燒燬該處住宅
    可能之確信，據此，尚難遽認被告放火燒燬上開鞋櫃所為應
    成立何等放火燒燬現供人使用住宅未遂罪責，惟其基本社會
    事實仍屬同一，爰在同一起訴事實範圍內，變更其起訴法條
    。
三、原審以被告罪證明確予以論罪科刑，固非無見，惟查：扣案
    之上衣一件、長褲一件、運動鞋一雙，為被告穿著衣服、鞋
    子，並非供犯罪所用之物，原判決遽以宣告沒收，稍有未合
    。被告上訴請求諭知緩刑，固無理由（如後述），惟原判決
    既有上述可議之處，自應由本院將原判決撤銷改判。爰審酌
    被告遭遇居家安寧問題，不思循理性途徑解決，反以放火燒
    燬他人住處大門前鞋櫃之方式發洩心中怨懟，非但使被害人
    無端蒙受諸多損失，亦嚴重威脅該大樓全體住戶之居家安全
    ，復參酌被告犯罪之手段、所生危害、犯罪後坦承犯行態度
    良好、業與被害人達成和解賠償損害，已據被害人於原審陳
    明 (見原審卷第四十二頁、第四十三頁），並有和解書、「
    台北福第大廈管理委員會」收據、道歉啟示影本各一份在卷
    可憑（偵查卷第五十三之二頁、第六十頁、第六十一頁），
    以及被告之家庭情況等一切情狀，量處有期徒刑一年二月。
    扣案之口罩一個、打火機一個、牛奶瓶一個，係被告所有供
    犯上開放火罪所用之物，業據其供明，依刑法第三十八條第
    一項第二款規定，併予宣告沒收。
四、被告暨其選任辯護人雖以被告無前科、事後悔悟、業與被害
    人達成和解賠償損害等節，請求諭知緩刑，惟本院衡酌被告
    上揭放火行為之緣由、時機、手段、態樣及地點等各項因素
    ，認倘就上開對其宣告之刑予以緩刑之宣告，將無法達成矯
    治改善被告恣意縱火洩憤觀念之目的，更無法收其刑罰特別
    預防之效，自不宜為緩刑之諭知，附此敘明。
據上論斷，應依刑事訴訟法第三百六十九條第一項前段、第三百
六十四條、第二百九十九條第一項前段、第三百條，刑法第一百
七十五條第一項、第三十八條第一項第二款，判決如主文。
本案經檢察官呂光華到庭執行職務。
中　　華　　民　　國　　94　　年　　8 　　月　　5 　　日
　　　　　　　　　刑事第二十庭審判長法　官  高明哲
　　　　　　　　　　　　　　　　    法　官  許仕楓
　　　　　　　 　 　　　　　　　　　法　官  李世貴
以上正本證明與原本無異。
如不服本判決，應於收受送達後十日內向本院提出上訴書狀，其
未敘述上訴之理由者並得於提起上訴後十日內向本院補提理由書
（均須按他造當事人之人數附繕本）。
                                    書記官  魏汝萍
中　　華　　民　　國　　94　　年　　8 　　月　　5 　　日
附錄：本案論罪科刑法條全文
  刑法第一百七十五條：
    放火燒燬前二條以外之他人所有物，致生公共危險者，處一
    年以上七年以下有期徒刑。
    放火燒燬前二條以外之自己所有物，致生公共危險者，處三
    年以下有期徒刑。
    失火燒燬前二條以外之物，致生公共危險者，處拘役或三百
    元以下罰金。
